【裁判字號】    90,上訴,2922
【裁判日期】    901106
【裁判案由】    懲治盜匪條例
【裁判全文】
臺灣高等法院刑事判決                            九十年度上訴字第二九二二號
    上  訴  人
    即  被  告    乙○○
    指定辯護人    本院甲○
右上訴人即被告因盜匪案件，不服臺灣板橋地方法院九十年度訴字第六三八號，中華
民國九十年七月十一日第一審判決（起訴案號：臺灣板橋地方法院檢察署九十年度偵
緝字第一三０號）提起上訴，本院判決如左：
    主  文
原判決撤銷。
乙○○共同意圖為自己不法所有，以強暴、脅迫致使不能抗拒而取他人之物，處有期
徒刑柒年。褫奪公權肆年。
    事  實
一、乙○○前分別因公共危險、殺人未遂、妨害自由及違反槍砲彈藥刀械管制條例等
    罪，均經法院判決確定，並於民國八十年間經本院裁定應執行有期徒刑十一年八
    月確定，指揮書執行完畢日期為九十一年二月八日（不構成累犯），仍不知悔悟
    ，於八十九年八月十二日晚間，先與丙○○、黃漢章、黃麗津、黃麗卿等人餐敘
    後，繼與丙○○、黃漢章、黃麗津三人至「秀秀卡拉ＯＫ店」唱歌，再與丙○○
    相偕至臺北縣三重市○○路附近之茶藝館作樂。嗣丙○○至櫃檯結帳付款時，乙
    ○○發現丙○○身懷鉅款，竟聯絡姓名、年籍不詳綽號「阿富」之成年男子，二
    人共同基於意圖為自己不法所有之犯意聯絡，於八十九年八月十三日凌晨二時許
    ，乙○○先藉詞以機車載送丙○○前去臺北縣三重市○○路附近之停車場取車，
    再將丙○○載至臺北縣三重市○○路二三一巷巷口後突然停車，守在該處等候之
    「阿富」由巷內竄出，持不詳之尖銳物品一支，自後以強暴方式抵住丙○○背部
    ，乙○○則脅迫稱若不將財物交出，將予殺害等語，致丙○○不能抗拒，任由乙
    ○○出手劫得丙○○所有置於長褲口袋內之新臺幣（下同）六萬餘元。得手後，
    乙○○與「阿富」分騎機車逃逸，並將劫得之六萬餘元花費耗盡。留置現場之丙
    ○○旋以行動電話通知黃漢章，經黃漢章騎機車將丙○○載離，丙○○並報警處
    理。
二、案經臺北縣警察局三重分局報請臺灣板橋地方法院檢察署檢察官偵查起訴。
    理  由
一、訊據被告乙○○，矢口否認有何盜匪犯行，辯稱：伊因在茶藝館飲酒過量，稍有
    醉意，戲囑丙○○拿出現金，並未施以強暴、脅迫手段，亦未夥同綽號「阿富」
    之人云云。
二、經查：
（一）右揭事實，迭據被害人丙○○於警、偵訊中及原審調查時指訴綦詳，其中被害
      人於偵查中及原審調查時，先後指稱「是乙○○先停車，不詳姓名男子才拿東
      西抵住我的背，乙○○便主動搜我的身，我不敢抗拒，就讓他搜，他便將我放
      在褲子口袋的六萬多元拿走後，就跟那個男生走，留我在原地，我就在原地打
      大哥大給朋友」（九十年一月二十九日偵訊筆錄）、「我那天在龍門路一家茶
      藝館喝茶，他（指被告）要載我回去時，在半路上搶我，他騎摩托車載我，他
      叫我下車叫我把錢付出來，我身上錢被他搶走沒錢回家，我就叫我朋友載我回
      家。（問：他如何搶你？）他說沒有付出來要把我做掉，他下車用手抓我口袋
      把我錢拿走，拿了六萬多。（問：有沒有共犯？）後面有一個人，我不敢往後
      看」、「被告說錢付出來，不然要做掉我，然後就搜我的口袋，錢拿了就走，
      速度很快。當時我不敢反抗，因為後面有東西抵住我」、「被告叫我不要動，
      他把手伸進我的口袋拿錢，而且當時還有另一人拿東西抵住我的後背」（原審
      九十年五月三日、五月二十三日及六月七日訊問筆錄）等語，均相一致；且被
      害人與被告間素無仇隙，前此猶共同飲宴、唱歌、作樂，茍非確遭被告強劫財
      物，衡情被害人應不至挺身指控。參以證人黃漢章於偵查中經檢察官隔離訊問
      及於原審調查時所證述案發前、後之經過，核與證人黃麗津、黃麗卿二人於原
      審調查時，分別證稱：「八月十二日晚上八時許，在我姐姐黃麗卿三重市○○
      街的住處看到被告，當時我在那邊打牌，被告去那邊泡茶，後來有朋友說要去
      小吃店吃東西，我、被告等五、六人一起去吃，吃了差不多半小時，我提議去
      卡拉ＯＫ唱歌，去三重市○○街的『秀秀卡拉ＯＫ店』唱歌，我、林先生、丙
      ○○、被告乙○○一起去，林先生先走，約半小時後，大約將近十時，我們三
      人就離開，回到證人黃麗卿住處，約十幾分鐘後，我看到丙○○、乙○○共騎
      一輛機車離開」、「（問：被告那天有去你家否？）有。我們也一起去小吃店
      吃東西，但我沒有去卡拉ＯＫ店，就直接回家。大約經過一、二小時，丙○○
      打電話給我妹婿黃漢章，說口袋的錢被搶走，說是在我們家的朋友搶的」（原
      審九十年六月七日訊問筆錄）等語，亦相吻合，並有被告以00000000
      0號行動電話與黃漢章之0000000000號行動電話通話之通聯記錄及
      基地台位置對照表在卷可稽，益徵被害人之指訴非虛。
（二）被告於警訊、偵查中及原審初訊時，均矢口否認有強取被害人之財物，辯稱案
      發之際，其人在花蓮，俟證人黃漢章、黃麗卿及黃麗津到庭，一致堅稱案發前
      晚曾與被告及被害人一同飲宴、唱歌，被告始改承與被害人共乘機車至某處停
      下，持安全帽恐嚇被害人拿出現金（原審九十年六月七日訊問筆錄），迄本院
      調查時，被告再翻稱係於茶藝館向被害人戲稱須拿出現金云云，非但前後供詞
      不一，且互相矛盾，尤徵被告上開所辯顯係避就、卸責之詞，不足採信。
（三）綜上所述，本件事證已臻明確，被告之犯行洵堪認定。至被告聲請再予傳訊被
      害人及證人黃漢章、黃麗津、黃麗卿等人，本院認無必要；另被告聲請傳訊茶
      藝館之女服務生丁○○，經本院按址送達，遭以「原址查無其人」為由退回，
      且丁○○既未目睹本件被告犯罪之經過，本院認無再予傳喚之必要，均併予敘
      明。
三、按懲治盜匪條例第五條第一項第一款所規定之盜匪罪，係刑法第三百二十八條第
    一項強盜罪之特別法，應優先於刑法適用。又釋示法律之效力，應從立法程序及
    其沿革，斟酌立法理由與其他相關情事，探求立法者之原意，以為審斷。懲治盜
    匪條例原於三十三年四月八日經國民政府公布施行，全文十一條。現行懲治盜匪
    條例則係經立法程序於四十六年六月五日修正公布施行，將原第八條「犯本條例
    之罪者，依特種刑事案件訴訟條例審理」及原第十條「本條例施行期間定為一年
    ，必要時得以命令延長之」之規定刪除，原第九條、第十一條依序移列為第八條
    、第九條，經考刪除第十條有關限時法之立法本意，係為期遏止盜風，改善治安
    ，認本條例第一條至第七條及原第九條（修正為第八條）均仍有施行之必要，因
    將本條例由限時法改為經久施行之常態性刑事特別法，並重新調整條次，明令公
    布施行。形式上雖稱「修正」，實質上已具重新立法之性質。故本條例修正前雖
    有數次命令延長已逾期，仍非可認為已失效。參諸本條例猶於八十八年三月三十
    日經立法院修正，於八十八年四月二十一日公布，亦至為明灼。是以本條例重新
    立法之合法性，應不因修正前曾施行期滿始以命令展期而生影響（最高法院八十
    八年度臺上字第三０九八號判決、八十九年度臺上字第一０五號判決、八十九年
  度臺上字第四０四０號判決意旨參照），合先敘明。
四、核被告乙○○夥同不詳姓名綽號「阿富」之成年男子，持不詳之尖銳物品自後抵
    住被害人之背部，並喝令被害人交付財物，否則將予殺害，致使被害人不能抗拒
    ，被告乙○○再出手強取被害人財物之所為，係犯懲治盜匪條例第五條第一項第
    一款之盜匪罪。被告乙○○與該不詳姓名綽號「阿富」之成年男子間，有犯意之
    聯絡及行為之分擔，應論以共同正犯。又被告前分別因公共危險、殺人未遂、妨
    害自由及違反槍砲彈藥刀械管制條例等罪，均經法院判決確定，並於八十年間經
    本院裁定應執行有期徒刑十一年八月確定，指揮書執行完畢日期為九十一年二月
    八日之事實，有臺灣高等法院檢察署刑案紀錄簡覆表在卷可憑。
五、原審據以對被告論罪、科刑，固非無見；惟查，原判決認定綽號「阿富」者所持
    以抵住被害人背部之不詳尖銳物品一支，係「阿富」所有，尚嫌無據（詳如後述
    ）。被告提起上訴，仍執前詞否認有盜匪犯行，雖無理由，然原判決既有如上之
    可議，即屬無可維持，應由本院予以撤銷改判。爰審酌被告之素行不良，年富力
    強，竟不思上進，及其犯罪所生危害甚鉅，且於犯罪後猶飾詞圖卸之態度等一切
    情狀，量處如主文第二項所示之刑。又被告本件犯罪依其性質，本院認有宣告褫
    奪公權之必要，爰予諭知褫奪公權四年。
六、綽號「阿富」者所持以抵住被害人背部之不詳尖銳物品一支，既乏積極證據證明
    係被告或共犯綽號「阿富」者所有，亦非違禁物，且未扣案，為免執行困難，爰
    不予宣告沒收。又被告與共犯盜匪所得之財物現金六萬餘元，業經被告陳明已花
    費耗盡（原審九十年六月七日訊問筆錄），無從發還被害人，附此敘明。
據上論斷，應依刑事訴訟法第三百六十九條第一項前段、第三百六十四條、第二百九
十九條第一項前段，懲治盜匪條例第五條第一項第一款、第八條，刑法第二十八條、
第三十七條第二項，判決如主文。
本案經檢察官陳文禮到庭執行職務
中    華    民    國      九十      年      十一      月      六        日
                              臺灣高等法院刑事第六庭
                                  審判長法  官  陳  春  秋
                                        法  官  高  明  哲
                                        法  官  王  麗  莉
右正本證明與原本無異。
如不服本判決應於收受送達後十日內向本院提出上訴書狀，其未敘述上訴之理由者並
得於提起上訴後十日內向本院補提理由書（均須按他造當事人之人數附繕本）。
                                        書記官  胡      儀
中    華    民    國      九十      年      十一      月      七        日
附錄：本案論罪科刑法條全文
懲治盜匪條例第五條
有左列行為之一者，處無期徒刑或七年以上有期徒刑：
一、意圖為自己或第三人不法所有，以強暴、脅迫、藥劑、催眠術或他法，致使不能
    抗拒，而取他人之物或使其交付者。
二、發掘墳墓而盜取殮物者。
三、藏匿或包庇盜匪者。
前項第一款之未遂犯罰之。
預備犯第一項第一款之罪者，處一年以下有期徒刑。
刑法總則及刑法分則第一百六十七條，第三百四十七條第五項之規定，於盜匪案件仍
適用之。


司法院資訊處製作；財團法人民間司法改革基金會備份。
